【裁判字號】    98,訴,14
【裁判日期】    980630
【裁判案由】    損害賠償
【裁判全文】
臺灣高等法院臺中分院民事判決            98年度訴字第14號
原  告  甲○○
        王婷
被  告  乙○○
上列當事人間因被告傷害致死案件，原告提起附帶民事訴訟，請
求損害賠償，經本院刑事庭裁定移送（98年度附民字第78號），
本院於98年6月16日言詞辯論終結，判決如下：
    主  文
被告應給付原告甲○○新台幣捌拾伍萬捌仟玖佰伍拾貳元，給付
原告王婷新台幣陸拾伍萬元，暨均自中華民國98年4月14日起
，至清償日止，按年息百分之五計算之利息。
原告其餘之訴駁回。
訴訟費用由被告負擔百分之六十八，餘由原告負擔。
本判決第一項所命之給付，原告甲○○、王婷依序各以新台幣
貳拾捌萬陸仟元、貳拾壹萬柒仟元為被告預供擔保，得假執行。
原告其餘假執行之聲請駁回。
    事實及理由
壹、程序方面
    原告王婷經合法通知，未於言詞辯論期日到場，核無民事
    訴訟法第386條各款所列情形，爰依被告聲請，由其一造辯
    論，而為判決。
貳、實體方面：
一、原告主張：被告原為伊父王傳興親密女友劉美金之前男友，
    嗣劉美金與王傳興分手後，劉美金乃與被告復合，而於民國
    （下同）97年11月5日18時許，被告與劉美金一同前往南投
    縣仁愛鄉霧社地區購物之際，王傳興不斷打電話邀約劉美金
    喝酒，劉美金以其工作很累且被告在旁邊，不方便前往為由
    拒絕，但被告與劉美金購物完畢並返回渠等位於該鄉○○村
    ○○路41號居所後，王傳興仍打電話邀約劉美金喝酒，並表
    示在萬大郵局等劉美金，被告因而前往位於該村大安路之親
    愛國小萬大分校門口前（即萬大郵局斜對面）找王傳興理論
    ，要求王傳興不要再打電話給劉美金，並隨即返家質問劉美
    金仍否與王傳興交往，劉美金當場否認之，惟於同日19時54
    分許，王傳興再度打電話給劉美金，被告因而惱怒並攜帶其
    所有水果刀一把，於同日20時許再度前往上開親愛國小萬大
    分校門口前與王傳興理論，被告見王傳興持棒球棍自其所駕
    駛車牌號碼不詳之車輛下來，即持前揭水果刀攻擊割傷王傳
    興左前臂背側，雖遭王傳興以球棍反擊倒臥在地，卻乘勢持
    續以該水果刀刺戳王傳興之腳部，因而切斷王傳興之左小腿
    動脈，引發出血性休克，被告見狀隨即離開現場並返回其上
    址居所，之後王傳興之弟王傳進恰巧經過現場，見王傳興受
    傷倒臥在地，立即將王傳興送往行政院國軍退除役官兵輔導
    委員會埔里榮民醫院（下稱埔里榮民醫院）急救，於同日21
    時40分許宣告急救無效死亡。被告業因上開犯行，經刑事判
    決傷害致死有罪確定，惟，其對案發經過避重就輕，種種跡
    象顯示其實有預謀殺人之犯意。伊等因被告之上開侵權行為
    ，原告甲○○受有支出醫療費用新台幣（下同）10,852元、
    殯葬費用198,100元，及與原告王婷均因頓失生父，承受
    至親早逝之極大痛苦，各需以100萬元為慰撫之損害，自得
    請求被告賠償等情，爰依民法第184條第1項前段、第192條
    第1項及第194條等規定，提起本件訴訟，求為：(一)被告應給
    付原告甲○○1,208,952元，給付原告王婷100萬元，及均
    自起訴狀繕本送達翌日起至清償日止，按年利率5%計算之利
    息。(二)訴訟費用由被告負擔。(三)伊等願供擔保，請准宣告假
    執行之判決。
二、被告則以：伊對刑事判決認定之事實及所憑之證據資料，並
    無意見，且伊願意賠償，惟，伊已辦理勞保退保，並將勞退
    給付中之70萬元給付予原告，其餘30萬元遭保險公司扣走，
    伊實無能力再負擔原告之請求。又伊為國小三年級肄業，從
    事模版工，月入至多二萬餘元，名下無存款、不動產等語，
    資為抗辯，答辯聲明求為判決：(一)原告之訴駁回。(二)訴訟費
    用由原告負擔。
三、查原告主張被告與原告之父王傳興於上開時地有上開糾葛，
    被告因而持前揭水果刀攻擊王傳興，致王傳興受有左前臂背
    側割傷之傷害，而王傳興亦持上開棒球棍攻擊被告，致被告
    受有上開傷害而倒臥在地，接續持前揭水果刀刺戳王傳興之
    腳部，因而切斷王傳興之左小腿動脈，引發出血性休克，被
    告見狀因心生恐懼而離開現場，王傳興嗣由恰巧經過現場之
    其弟王傳進送醫急救後宣告不治等事實，業據原告提出臺灣
    南投地方法院檢察署相驗屍體證明書及起訴書影本等為證，
    且為被告於系爭刑事案件偵查審理及本院審理中坦承不諱，
    並經臺灣南投地方法院97年度訴字第1043號、本院98年度上
    訴字第705號刑事判決判處被告傷害致死罪刑確定在案，有
    本院刑事判決正本乙件在卷可稽，並經本院依職權調取上開
    案卷可憑，自堪信為真實。
四、按因故意或過失，不法侵害他人之權利者，負損害賠償責任
    。不法侵害他人致死者，對於支出醫療及增加生活上需要之
    費用或殯葬費之人，亦應負損害賠償責任。不法侵害他人致
    死者，被害人之父、母、子、女及配偶，雖非財產上之損害
    ，亦得請求賠償相當之金額，民法第184條第1項前段、第19
    2條第1項、第194條分別定有明文。查原告為王傳興之子女
    ，王傳興因被告之上開傷害行為而傷重不治死亡之事實既經
    認定，則原告依上開規定請求被告應賠償其等醫療費、殯葬
    費及慰撫金，即屬有據。爰就原告所主張之各項損害，分別
    審酌如下：
  (一)醫療費：原告甲○○主張其為王傳興支出醫療費用10,852元
    ，業據提出埔里榮民醫院之收據影本乙份，並為被告所不爭
    執，自堪信為真正，則其請求被告予以賠償，應予准許。
  (二)殯葬費：原告甲○○主張其為王傳興支出殯葬費用198,100
    元，業據提出明細表、免用統一發票收據、統一發票、大甲
    鎮公所收入繳款書等件影本為證，經核前開單據所載費用，
    皆屬依一般喪禮習俗及宗教上儀式之必要費用，並為被告所
    不爭執，故原告甲○○請求被告予以賠償，應予准許。
  (三)精神慰撫金部分：
  1.按慰藉金之賠償須以人格權遭遇侵害，使精神上受有痛苦為
    必要，其核給之標準固與財產上損害之計算不同，然非不可
    斟酌雙方身分資力與加害程度，及其他各種情形核定相當之
    數額，最高法院51年台上字第223號判例意旨可資參照。又
    以人格權遭遇侵害，受有精神上之痛苦，而請求慰藉金之賠
    償，其核給之標準，須斟酌雙方之身分、資力與加害程度及
    其他各種情形核定相當之數額。且所謂「相當」，應以實際
    加害情形與其名譽影響是否重大及被害人之身分、地位與加
    害人之經濟情況等關係定之（最高法院86年度台上字第3537
    號判決意旨參照）。
  2.本院審酌原告甲○○、王婷均為被害人王傳興之子女，因
    被告上開侵權行為而喪父，天人永隔，精神痛苦，不言可喻
    ，及上開被告之實際加害情形，又兩造自陳原告甲○○為國
    中畢業，現為半工半讀之臨時工，名下無不動產或存款；原
    告王婷為專科畢業，於中華電信公司從事服務業，月入二
    萬多元，名下無不動產或存款，現有負債；被告為國小三年
    級肄業，從事模版工，月入至多二萬餘元，名下無存款、不
    動產等兩造身分、地位及經濟狀況一切情狀，認為原告二人
    各請求精神慰撫金100萬元，並無不當，應予准許。
  (四)綜上，原告甲○○、王婷之損害額分別為1,208,952元（
    即10,852＋198,100＋100萬＝1,208,952）、100萬元，自得
    請求被告賠償。惟被告抗辯其於案發後已自勞退所領勞退給
    付中給付原告二人共70萬元為賠償，原告亦自認其確已受領
    上開70萬元，並各分配二分之一無訛，是被告應賠償原告之
    上開損害中各已給付35萬元部分，已因清償而消滅，自應予
    以扣除。經扣除後，原告甲○○、王婷仍得請求被告賠償
    之損害依序為858,952元、650,000元。
五、綜上，原告依民法第184條第1項前段、第192條第1項、第19
    4條等規定，請求被告給付原告王群傑858,952元（即醫療費
    10,852元＋殯葬費198,100元＋慰撫金100萬－被告已給付之
    35萬元）、給付原告王婷65萬元（即慰撫金100萬元－被
    告已給付之35萬元），及均自本件起訴狀繕本送達翌日即98
    年4月14日起，至清償日止，按年息百分之五計算之遲延利
    息，為有理由，爰判命被告如數給付，原告超出部分之請求
    ，其訴為無理由，應予駁回。
六、又原告陳明願供擔保，聲請宣告假執行，經核其勝訴部分，
    依法並無不合，爰酌定相當擔保金額，予以准許；其餘敗訴
    部分，因訴之駁回而失所附麗，自應駁回。
七、本件事證已臻明確，兩造其餘主張及舉證，核與本件判決結
    果不生影響，爰不一一論列，併此敘明。
八、據上論結，本件原告之訴為一部有理由，一部無理由，爰依
    民事訴訟法第79條、第85條第1項前段、第390條第2項、第
    392條第1項，判決如主文。
中    華    民    國    98    年    6     月    30    日
                民事第三庭    審判長法  官  陳照德
                                    法  官  李平勳
                                    法  官  朱  樑
以上正本係照原本作成。
被告合併逾150萬元仍得上訴。
如對本判決上訴，須於收受判決送達後20日內向本院提出上訴書
狀，其未表明上訴理由者，應於提出上訴後20日內向本院提出上
訴理由書（須按他造人數附具繕本）。
上訴時應提出委任律師為訴訟代理人之委任狀。具有民事訴訟法
第466條之1第1項但書或第2項之情形為訴訟代理人者，另應附具
律師及格證書及釋明委任人與受任人有該條項所定關係之釋明文
書影本。
                                    書記官  陳妙瑋
中    華    民    國    98    年    7     月    2     日
                                                      Ｍ


司法院資訊處製作；財團法人民間司法改革基金會備份。
